【裁判字號】    89,簡上,110
【裁判日期】    890714
【裁判案由】    損害賠償
【裁判全文】
臺灣高雄地方法院民事判決  八十九年簡上字第一一○號
    上  訴  人  甲○○
    被上訴人    乙○○
右當事人間損害賠償事件，上訴人對於民國八十八年十二月二十三日本院岡山簡易庭
八十八年度岡簡字第四六四號第一審判決提起上訴，本院判決如左：
    主  文
上訴駁回。
第二審訴訟費用由上訴人負擔。
    事  實
甲、上訴人方面：
  一、聲明：請求判決(一)原判決不利於上訴人部分廢棄。(二)右廢棄部分，被上訴人在
      第一審之訴駁回。(三)第一、二審訴訟費用由被上訴人負擔。
  二、陳述：除與原審判決書所載者相同茲予引用外，補稱：
      被上訴人及訴外人戴榮輝在工作時，就時常一起出去玩，不回家，我要他們快
      回家，被上訴人就以此理由要敲詐金錢，其實被上訴人人格不好，行為不檢點
      ，與訴外人戴榮輝之間不檢點，全公司的人都知道，證人戴榮輝、黃明煌、林
      貞良均係被上訴人朋友，證言均不實在，又對朱世昌在刑事庭之證言無意見，
      學歷係高中畢業，現經營遊覽車事業。
  三、證據：援用原審提出之證據方法，另請求訊問證人戴榮輝。
乙、被上訴人方面：
  一、聲明：請求駁回上訴，第二審訴訟費用由上訴人負擔。
  二、陳述：除與原審判決書所載者相同茲予引用外，補稱：
      與上訴人並無過節，證人戴榮輝、黃明煌所證述內容正確，至證人林貞良因未
      親自見聞上訴人侮辱之事，證詞對上訴人無不利可言；學歷為高中肄業，曾擔
      任遊覽車隨車員工作。
  三、證據：援用原審之立證方法。
丙、本院依聲請訊問證人戴榮輝，並依職權調取兩造薪資所得及財產歸戶資料、本院
    八十六年易字第三七七０號妨害名譽全部刑事卷宗參考。
    理    由
甲、程序方面：
    本件被上訴人經合法通知，未於言詞辯論期日到場，核無民事訴訟法第三百八十
    六條所列各款情形，爰依上訴人之聲請，由其一造辯論而為判決。
乙、得心證之理由：
一、本件被上訴人起訴主張其與訴外人戴榮輝曾分別受僱於上訴人，分別擔任上訴人
    所有車牌號碼ＸＸ─０七三號營業用大客車之隨車服務人員、駕駛等工作，嗣因
    訴外人戴榮輝駕駛上開大客車遭員警開立罰單，雙方致生怨懟，旋被上訴人、戴
    榮輝相繼離職，迨於民國八十八年五月十七日下午二時許，雙方為上述開立罰單
    乙事，相約在高雄市新興公園見面，發生爭執，上訴人竟對被上訴人公然大聲辱
    罵：「下賤，骯髒，不要臉，和先生分居，跑去和別人同居‧‧‧。」等語，經
    被上訴人提起刑事告訴，台灣高雄地方法院檢察署檢察官以八十八年度偵字第一
    五一七六號偵查起訴，經鈞院以八十八度易字第三七七０號判決上訴人公然侮辱
    人，處拘役三十日，如易科罰金，以三百元折算一日，經上訴人提起上訴，復經
    台灣高等法院高雄分院以八十八年度上易字第二一九五號判決上訴駁回確定，上
    訴人上開公然侮辱被上訴人之侵權行為，造成使被上訴人之夫、婆家及親朋好友
    對被上訴人之人格心生疑慮，顯已損害被上訴人名譽，爰依侵權行為之法律關係
    ，請求上訴人給付新台幣（下同）二十萬元慰撫金，賠償被上訴人精神上之痛苦
    等語。
二、上訴人對於刑事卷內資料無意見，但否認曾公然侮辱被上訴人，刑事案件證人係
    作偽證，目前自己開車行，並提起上訴陳稱：被上訴人及訴外人戴榮輝在工作時
    ，就時常一起出去玩，不回家，我要他們快回家，被上訴人就以此理由要敲詐金
    錢，其實被上訴人人格不好，行為不檢點，與訴外人戴榮輝之間不檢點，全公司
    的人都知道，證人戴榮輝、黃明煌、林貞良均係被上訴人朋友，證言均不實在，
    對朱世昌在刑事庭之證言無意見等語。
三、本件被上訴人主張其與訴外人戴榮輝曾受僱於上訴人，分別擔任上訴人所有車牌
    號碼ＸＸ─０七三號營業用大客車之隨車服務人員、駕駛等工作，嗣因訴外人戴
    榮輝駕駛上開大客車遭員警開立罰單，雙方致生怨懟，旋被上訴人、戴榮輝相繼
    離職，迨於八十八年五月十七日下午二時許，雙方為上述開立罰單乙事，相約在
    高雄市新興公園見面，發生爭執，上訴人竟對被上訴人公然大聲辱罵：「下賤，
    骯髒，不要臉，和先生分居，跑去和別人同居‧‧‧。」等語之事實，業據證人
    戴榮輝在本院及刑事偵查中證述：八十八年五月十七日，上訴人與我相約在新興
    公園拿行車執照，因以前被開罰單，行照在監理所快到期，我要向上訴人解釋此
    事，但當天上訴人帶其胞弟及另一不知名男子前來，狀甚凶悍，上訴人出過來直
    罵被上訴人不要臉的女人、賤女人，跟先生分居，跑去與人同居，當時她罵的很
    大聲，旁邊有許多人圍觀等語明確（見本院八十九年五月十二日準備程序筆錄、
    刑事偵查卷第十一頁八十八年六月三十日訊問筆錄），且經證人黃明煌在刑事偵
    查中證述：我當天經過民族路橋下新興公園，看到甲○○（上訴人）下來，罵（
    被上訴人）說妳這個女人很賤很髒，又跟自己先生分居，又跟別人同居‧‧‧等
    語屬實（見刑事偵查卷第十一頁八十八年六月三十日訊問筆錄），再矧之上訴人
    迭於本院行準備程序及言詞辯論時當庭指責被上訴人：人格不好、行為不檢點‧
    ‧上訴人與那個男的（戴榮輝）行為不檢點，公司的人都知道‧‧‧戴榮輝與被
    上訴人行為均不檢點，當天兩人在車上就不太對了‧‧‧‧等語，倘上訴人於妨
    害名譽之損害賠償案件審理當時，均能無所顧忌、公然以上述字眼侮辱被上訴人
    ，則在行為當時之公開場合公然侮辱被上訴人亦非不能想像，自堪信被上訴人主
    張之前揭事實為真實。況上開事件經被上訴人提起刑事告訴，經台灣高雄地方法
    院檢察署檢察官以八十八年度偵字第一五一七六號偵查起訴，復經本院以八十八
    度易字第三七七０號判決上訴人公然侮辱人，處拘役三十日，如易科罰金，以三
    百元折算一日，上訴人提起上訴，再經台灣高等法院高雄分院以八十八年度上易
    字第二一九五號判決上訴駁回確定，亦與本院為同一之認定，已據本院調閱前開
    刑事卷宗審閱無誤，是足堪認上訴人確實曾於前開時、地公然侮辱被上訴人「下
    賤，骯髒，不要臉，和先生分居，跑去和別人同居」等語甚明。
四、上訴人雖提起上訴指陳：證人戴榮輝、黃明煌、林貞良均係被上訴人朋友，證言
    均不實在等語，然並未能舉證證明證人之證詞有何偏頗及不可採，且證人黃明煌
    與兩造並無特殊之情誼或與上訴人有怨隙，當無冒觸犯刑事偽證罪之危險，故為
    虛偽、不實陳述之必要；至證人林貞良並未親自見聞上訴人公然侮辱被上訴人一
    事，故其在偵查中證述之內容，未被採為認定上訴人侵權行為存在之依據；又上
    訴人於刑事二審所舉之證人即其胞弟朱世昌雖於八十八年五月十七日當天陪同上
    訴人到現場，然據其證述：其在車上，因間隔有五十多公尺，不知道雙方對話，
    聽不到，只有看到雙方在理論的情形，戴榮輝在車上，始終沒有下車，陳美連（
    被上訴人）和我姊姊（上訴人）在車下吵架‧‧‧爭執很厲害，我就下車將我姊
    姊拉走，雙方爭吵之內容我不清楚等語（見刑事二審第二十三、二十四頁八十八
    年十二月十五日訊問筆錄），既未能聽見兩造爭執內容，其證言亦不足據為有利
    於上訴人之認定，既未採認，其證詞如何，即與本院認定之結果無涉。
五、按因故意，不法侵害他人之權利者，應負損害賠償責任；又不法侵害他人之名譽
    者，被害人雖非財產上之損害，亦得請求賠償相當之金額，民法第一百八十四條
    第一項前段、第一百九十五條第一項分別定有明文。查被上訴人為已婚之職業婦
    女，在外擔任遊覽車隨車員工作，上訴人上開公然侮辱被上訴人之侵權行為，確
    足使被上訴人之夫、婆家及親友對被上訴人之行為心生疑慮，顯已損害被上訴人
    名譽，被上訴人自得依侵權行為之法律關係，請求上訴人給付慰撫金以資賠償其
    精神上之痛苦，本院審酌被上訴人為高中肄業，八十七年度年收入雖僅三千餘元
    ，別無其他歸戶財產資料，然原擔任遊覽車隨車員工作，有一定之收入，上訴人
    高中畢業，經營遊覽車事業，八十七年度年收入三十餘萬元，名下有汽車、土地
    及房屋各一筆，業據兩造陳明在卷，且有本院依職權調閱之兩造薪資所得及財產
    歸戶資料在卷為憑，故認被上訴人請求在一萬元之範圍內，為有理由，應予准許
    。
六、綜上所述，上訴人於前開時、地，公然侮辱被上訴人，致被上訴人名譽受有損害
    ，從而被上訴人依民法第一百八十四條第一項前段、第一百九十五條第一項之侵
    權行為法律關係，請求上訴人賠償在一萬元，及自起訴狀繕本送達翌日即八十八
    年九月二十九日起至清償日止，按年息百分之五計算之利息之範圍內，為有理由
    ，上訴意旨指摘原判決此部分不當，求予廢棄改判，為無理由，應予駁回。又兩
    造其餘攻擊或防禦方法，與判決基礎不生影響，不予論列，附此敘明。
結論：本件上訴為無理由，依民事訴訟法第四百三十六條之一第三項、第四百四十九
條第一項、第三百八十五條第一項前段、第七十八條，判決如主文。
中      華      民      國    八十九    年      七      月     十四     日
                        臺灣高雄地方法院民事第一庭
~B審判長法官  鄭月霞
~B法      官  陳怡雯
~B法      官  郭貞秀
右為正本係照原本作成
本判決不得上訴
中      華      民      國    八十九    年      七      月     十四     日
~B法院書記官  胡美儀


司法院資訊處製作；財團法人民間司法改革基金會備份。
